臺灣高雄地方法院交通事件裁定　　　　100年度交聲字第516號
原處分機關　高雄市政府交通局
異　議　人
即受處分人　吳榮哲
上列異議人因違反道路交通管理處罰條例案件，對於高雄市政府
交通局民國100 年2 月22日所為之處分（原處分案號：高市交裁
字第32-VP0000000號）及民國100 年2 月21日所為函文通知（文
號：100 年2 月21日高市交裁決字第1000007660號）聲明異議，
本院裁定如下：
    主  文
原處分撤銷。
吳榮哲汽車駕駛人行車速度，超過規定之最高時速四十公里以上
未滿六十公里，處罰鍰新臺幣貳仟元，記違規點數壹點。
其餘異議駁回。
    理  由
一、原處分意旨略以：異議人即受處分人吳榮哲於民國99年12月
    2 日0 時許，駕駛第三人即駿整合行銷股份有限公司所有
    車牌號碼1359-PB 號自小客車，行經台一線447.7 公里內獅
    段北上路段時，經架設該處之固定式雷達測速器測得時速為
    130 公里，並予以拍照採證，由屏東縣政府警察局交通隊以
    異議人有「限速70公里，經測速時速130 公里，超速60公里
    」（舉發通知單號碼：屏警交字第VP0000000 號）、「駕駛
    人行車速度超過規定之最高時速60公里以上（處車主）（吊
    扣牌照3 個月）」（舉發通知單號碼：屏警交字第VP000000
    0 號）等違規事實，予以分別舉發，異議人就上揭違規事實
    提出陳述後，經原處分機關即高雄市政府交通局調查之結果
    ，認定異議人確有行車速度超過規定之最高時速60公里以上
    之違規行為，乃針對舉發通知單號碼屏警交字第VP0000000
    號所舉發事實，依道路交通管理處罰條例第43條第1 項第2
    款及違反道路交通管理事件統一裁罰基準表等規定，於100
    年2 月22日以高市交裁字第裁32-VP0000000號裁決書裁罰異
    議人罰鍰新臺幣（下同）8,000 元，記違規點數3 點，並應
    參加道路交通安全講習之處分。
二、聲明異議意旨略以：異議人於事發當日雖有超速駕駛情形發
    生，但該時行車速度應為時速129 公里，且依經濟部標準局
    公告修正之「雷達測速儀檢定檢查技術規範」規定，雷達測
    速儀速度偵測之準確度為當速度小於時速150 公里時，誤差
    範圍不大於時速1 公里，故本件雷達測速器所測得時速是否
    有誤，仍有疑義，為此，爰為此聲明異議，請求撤銷罰鍰、
    吊扣汽車牌照等處分等語。
三、按「汽車駕駛人，駕駛汽車有下列情形之一者，處新臺幣6,
    000 元以上24,000元以下罰鍰，並當場禁止其駕駛：..二、
    行車速度，超過規定之最高時速60公里以上。..汽車駕駛人
    有第1 項第1 款、第2 款或前項行為者，並吊扣該汽車牌照
    3 個月。」道路交通管理處罰條例第43條第1 項第2 款、第
    4 項前段分別定有明文。次按犯罪事實應依證據認定之，無
    證據不得認定犯罪事實，刑事訴訟法第154 條第2 項定有明
    文。次按法院受理有關交通事件，準用刑事訴訟法之規定，
    復為道路交通管理處罰條例第89條前段所明定，是最高法院
    76年台上字第49 86 號判例所揭示：「認定犯罪事實所憑之
    證據，雖不以直接證據為限，間接證據亦包括在內，然而無
    論直接或間接證據，其為訴訟上之證明，須於通常一般之人
    均不致有所懷疑，而得確信其為真實之程度者，始得據為有
    罪之認定，倘其證明尚未達到此一程度，而有合理之懷疑存
    在時，事實審法院復已就其心證上理由予以闡述，敘明其如
    何無從為有罪之確信，因而為無罪之判決，尚不得任意指為
    違法」之意旨，亦即刑事訴訟法上法院認定事實之最重要原
    則之一即認定被告有罪，就該有罪事實不能有任何之合理懷
    疑存在之原則，於法院審理行為人違反道路交通管理處罰條
    例案件時，當有其適用。易言之，法院於審理行為人違反道
    路交通管理處罰條例案件，於為事實之認定時，如就原處分
    機關所認定行為人違規之事實仍有合理之懷疑，而無法確信
    行為人確有該當於道路交通管理處罰條例各該處罰條文之構
    成要件事實時，即應依訴訟法上待證事實「倘有懷疑，則應
    從被告之利益作解釋」之證據法則，作對受處分人有利之認
    定。經查：
(一)、異議人於99年12月2 日0 時許，駕駛第三人即駿整合行銷
    股份有限公司所有車牌號碼1359-PB 號自小客車，行經台一
    線447.7 公里內獅段北上路段時，經架設該處之固定式雷達
    測速器測得時速為130 公里，並予以拍照採證，該路段行車
    速限為時速70公里，經屏東縣政府警察局交通隊以異議人有
    「限速70公里，經測速時速130 公里，超速60公里」違規事
    實予以逕行舉發，原處分機關以異議人有「行車速度，超過
    規定之最高時速60公里以上未滿80公里」之違規事實，依道
    路交通管理處罰條例第43條第1 項第2 款及違反道路交通管
    理事件統一裁罰基準表等規定，於100 年2 月22日裁罰罰鍰
    8,000 元，記違規點數3 點，並應參加道路交通安全講習之
    處分等事實。為異議人所自承，並有屏東縣政府警察局舉發
    違反道路交通管理事件通知單（單號：屏警交字第VP000000
    0 號）暨舉發採證照片、高雄市政府交通局高市交裁字第裁
    32-VP0000000號裁決書在卷可考，合先敘明。
(二)、本件架設於事發路段固定式雷達測速儀之廠牌為GATSOMETER
    、型號TAPE24、器號2376，經過經濟部標準檢驗局檢定合格
    ，檢定日期為98年12月14日，檢驗有效期限為99年12月31日
    等情，固有屏東縣政府警察局100 年4 月20日屏警交字第10
    00018493號函文檢附之經濟部標準檢驗局98年12月14日雷達
    測速儀檢定合格證書在卷可按。惟該雷達測速儀運作時，其
    速度偵測之準確度分別為：當速度小於每小時150 公里時，
    誤差值不大於每小時1 公里，當速度大於每小時150 公里時
    ，誤差值不大於每小時2 公里一節，除據屏東縣政府警察局
    函覆說明在案外，亦為雷達測速儀檢定檢查技術規範第7點
    所規範，是以，足見當速度在小於時速150 公里時，本件警
    方所使用之雷達測速儀其誤差程度不大於時速1 公里；換言
    之，於時速150 公里以下時，仍可能有1 公里以內之誤差範
    圍。因之，本件異議人所駕駛之上開車輛雖經雷達測速儀測
    定其時速為130 公里，惟該儀器既存有時速1 公里以內之誤
    差範圍，故實際上該車輛之時速，或可能較測定之時速為高
    而為130 至131 公里之間，惟亦無法排除較測定之時速為低
    即129 至130 公里間之可能性存在，該項證據對於異議人堪
    稱有利，故於查無其他積極證據足證其車速確為時速130 公
    里之情形下，因上開有利證據而無從使法院形成異議人確有
    超速達60公里以上之確信心證，本諸刑事訴訟法「罪疑有利
    於被告」認定原則，尚難認定異議人有行車速度超過規定之
    最高時速60公里以上之違規事實，自無從援引道路交通管理
    處罰條例第43條第1 項第2 款及違反道路交通管理事件統一
    裁罰基準表等規定，對異議人處以罰鍰8,000 元，記違規點
    數3 點，並應參加道路交通安全講習之處分。
四、次按受處分人不服道路交通管理處罰條例第8 條主管機關所
    為之處罰，得於接到裁決書之翌日起20日內向管轄地方法院
    聲明異議，同條例第87條第1 項定有明文。又上開所謂之交
    通異議案件，係指違反同條例，經公路主管機關或警察機關
    或其聯合設置之裁決機關處罰後聲明異議之案件，道路交通
    案件處理辦法第2 條第1 款亦有明文。是依道路交通管理處
    罰條例第87條第1 項規定，得向管轄法院聲明異議者，自以
    業經公路主管機關、警察機關或其聯合裁決機關裁決處罰之
    案件為限，如尚未經裁決處罰，於稽查人員為違規舉發後，
    即逕向法院聲明異議，程式自有不合，且該不合無法由異議
    人予以補正，依道路交通案件處理辦法第18條之規定，自應
    裁定予以駁回。經查：
(一)、屏東縣政府警察局依異議人於上揭時地之同一違規事實，以
    「駕駛人行車速度超過規定之最高時速60公里（處車主）（
    吊扣牌照3 個月）」為由，依道路交通管理處罰條例第43條
    第4 項規定逕行舉發，經異議人提出陳述（申訴）後，高雄
    市政府交通局針對異議人所提陳述內容，另於100 年2 月21
    日函覆說明原舉發機關查復情形等事實，有卷附屏東縣政府
    警察局舉發違反道路交通管理事件通知單（單號：屏警交字
    第VP0000000 號）暨舉發採證照片、異議人所填具之交通違
    規陳述單及查詢單、高雄市政府交通局100 年2 月21日高市
    交裁決字第1000007660號函文在卷可考，合先敘明。
(二)、另異議人雖針對上開舉發通知單提出申訴，復經高雄市政府
    交通局受理並函覆說明原舉發機關查復情形，惟經本院發函
    向高雄市政府交通局查詢後，該局則函覆迄今尚未針對舉發
    通知單號碼屏警交字第VP0000000 號所舉發之違規事實為吊
    扣汽車牌照之裁決等情，有卷附高雄市政府100 年4 月11日
    高市交裁決字第1000017112號函覆說明可稽，是以，揆諸上
    開說明，本件原舉發機關所舉發關於舉發通知單號碼屏警交
    字第VP0000000 號之違規事實，既尚未經裁決機關即高雄市
    政府交通局進行裁處，則本件聲明異議之客體自非存在，異
    議人逕將上開高雄市政府交通局高市交裁決字第1000007660
    號函文通知內容認作裁決處分，而提起聲明異議，於法顯有
    未合。
五、綜上所述，關於原處分機關依道路交通管理處罰條例第43條
    第1 項第2 款及違反道路交通管理事件統一裁罰基準表等規
    定，於100 年2 月22日以高市交裁字第裁32-VP0000000號裁
    決書裁罰異議人罰鍰8,000 元、記違規點數3 點、並應參加
    道路交通安全講習等處分，難認允當，則異議人就此部分所
    提異議為有理由，應由本院將原處分撤銷，惟異議人既自承
    於遭舉發時確有駕駛超速之情事發生，且當時行車速度為時
    速129 公里，佐以前揭雷達測速儀所測得時速為130 公里、
    誤差值為時速1 公里之情，應可推認異議人於事發當時仍有
    行車速度超過規定之最高時速40公里以上未滿60公里之違規
    情形發生，是參以道路交通事件處理辦法第19條前段規定，
    本院自應依道路交通管理處罰條例第40條規定暨違反道路交
    通管理事件統一裁罰基準及處理準則規定，就上開違規情事
    ，裁處異議人罰鍰2,000 元、記違規點數1 點，以資適法；
    另關於異議人針對原舉發機關之舉發違反道路交通管理事件
    通知單（單號：屏警交字第VP0000000 號）及高雄市政府交
    通局100 年2 月21日高市交裁決字第1000007660號函文所提
    異議，與法定聲明異議程式要件不符，且該不合程式亦無從
    由異議人加以補正，故本院自應予裁定駁回。
六、依道路交通管理處罰條例第87條第2 項，道路交通事件處理
    辦法第17條前段、第19條規定，裁定如主文。
中    華    民    國     100   年    4    月    29    日
                      交通法庭      法  官  鄭子文
以上正本證明與原本無異。
如不服本裁定，應於收受送達後5日內向本院提出抗告狀。
中    華    民    國     100   年    4    月    29    日
                                    書記官  王立山